【裁判字號】    95,非抗,14
【裁判日期】    950713
【裁判案由】    拍賣抵押物
【裁判全文】
臺灣高等法院臺南分院民事裁定  95年度非抗字第14號
再 抗 告人  乙  ○  ○
相  對  人  中華商業銀行股份有限公司
法定代理人  甲  ○  ○
上列抗告人與相對人間因拍賣抵押物事件，抗告人對於民國95年
4月4日臺灣臺南地方法院95年度抗字第26號抗告裁定再為抗告，
本院裁定如下：
    主  文
再抗告駁回。
再抗告程序費用新臺幣壹仟元由再抗告人負擔。
    理  由
一、按對於非訟事件抗告法院之裁定再為抗告，僅得以其適用法
    規顯有錯誤為理由，並經原法院之許可者為限；前項許可，
    以原裁定所涉及之法律見解具有原則上重要性者為限，非訟
    事件法第45條第3項、第4項分別定有明文。又按裁判之原法
    院認為不應許可者，應以裁定駁回其抗告；此項裁定得逕向
    最高法院抗告，民事訴訟法第436之3第3項、第4項亦有明文
    規定，而此規定於前開再抗告程序準用之，有非訟事件法第
    45條第5項規定可資參照。再按所謂「原則上之重要性」，
    係指該訴訟事件所涉及之法律問題意義重大，而有加以闡釋
    之必要而言，非以其對該訴訟當事人之勝敗有無決定性之影
    響為斷。又所謂適用法規顯有錯誤，係指原第二審判決就其
    取捨證據所確定之事實適用法規顯有錯誤而言，不包括認定
    事實不當之情形在內（最高法院82年度台上字第2185號判決
    參照）。
二、本件再抗告意旨略以：再抗告人提供原與訴外人林素朱共有
    系爭不動產設定本金最高限額新台幣（下同）1,220萬元抵
    押權，向相對人實貸994萬元，訴外人林素朱係連帶保證人
    。嗣後林素朱將其持分讓與再抗告人，故房屋及土地持分均
    為再抗告人所有。至民國（下同）94年11月18日再抗告人已
    繳清全部貸款，詎相對人以林素朱另有三件貸款尚未清償為
    由，拒絕塗銷抵押權，且進而聲請原審法院94年度拍字第12
    70號裁定拍賣系爭抵押物，顯無理由。茲因原審駁回抗告之
    裁定，未斟酌民法第309條及第307條規定，而認為相對人之
    聲請拍賣抵押物合法，自屬適用法規錯誤，為此提出再抗告
    等語。
三、經查，再抗告人雖主張伊以系爭不動產設定之本金最高限額
    1,220萬元抵押權，實際僅向相對人貸款994萬元，並已依民
    法第309條清償完畢，系爭不動產之抵押權亦因民法第307條
    之規定而消滅，相對人不得以訴外人林素朱另有3筆借款未
    清償，而聲請拍賣系爭抵押物等語；然再抗告人所提出之上
    開主張事實，係主張訴外人林素朱積欠相對人債務未清償，
    與系爭不動產抵押權無關，不得據以聲請拍賣系爭不動產，
    則其所涉及者，為訴外人林素朱與相對人之債務是否為系爭
    不動產抵押權效力所及，係屬實體上之問題，法院於裁定拍
    賣抵押物之非訟程序，無從為實體上之審酌，而應由再抗告
    人另提起實體之訴，經由民事訴訟程序以資解決，此業據原
    裁定於理由內詳加說明，故再抗告人再於抗告程序為上述之
    實體事項主張，於法未符。
四、是原裁定認本件相對人主張抗告人乙○○與訴外人林素朱以
    其所有如原法院准予拍賣抵押物裁定附表所示之不動產，為
    相對人借款之擔保，以擔保抗告人乙○○及訴外人林素朱對
    抵押權人即相對人現在、過去及將來所負一切債務之清償，
    並於84年11月24日登記完竣在案。嗣最高限額抵押契約存續
    期間，抗告人乙○○與訴外人林素朱，向相對人借款994萬
    元、714萬元；另訴外人林素朱並為第三人林禹利、胡耀仁
    之連帶保證人。詎上開債務，債務人未依約繳納本息，合計
    尚欠本金13,907,380元，該債權均為系爭不動產擔保範圍所
    及。又訴外人林素朱將其房屋原應有部分2分之1、其土地原
    應有部分10000分之38，於90年3月20日移轉讓與予抗告人，
    惟不動產所有人設定抵押後，得將不動產讓與他人，但其抵
    押權不因此受影響，又抵押權人於債權已屆清償期而未受清
    償者，得聲請法院拍賣抵押物，就其賣得價金而受清償。相
    對人所有上開債權已屆清償期而未受清償，且該等債權為抵
    押權效力所及，爰聲請拍賣系爭不動產以資受償乙節，業據
    相對人提出抵押權設定契約書影本、他項權利證明書影本、
    土地及建物登記簿謄本、原審88年度重訴字第31號民事判決
    暨確定證明書各1件、債權憑證影本2紙及借據影本5紙等為
    證（見94年度拍字第1270號卷第5-17頁）。本件抵押權設定
    契約書及土地、建物登記簿謄本之債務人既登記為林素朱、
    乙○○，則相對人以林素朱等人之債務未清償，聲請拍賣抵
    押物，原審以登記內容據以准許相對人拍賣抵押物之聲請，
    核無不當。況再抗告人所執再抗告之理由亦無非訟事件法第
    45條第4項規定主張原裁定所涉及之法律見解具有原則上重
    要性之情事存在，其再抗告應予駁回。
五、據上論結，本件再抗告為無理由，爰依非訟事件法第46條、
    民事訴訟法第495條之1第1項、第449條第1項、第95條、第
    78條，裁定如主文。
中    華    民    國    95    年    7    月     13    日
                  民事  第四庭  審判長法  官  王惠一
                                      法  官  王浦傑
                                      法  官  蘇重信
上為正本係照原本作成。
不得再抗告。
中    華    民    國    95    年    7    月     13    日
                                      書記官  黃文生
                                                  Ｊ


司法院資訊處製作；財團法人民間司法改革基金會備份。
